【裁判字號】    90,自,6
【裁判日期】    900723
【裁判案由】    詐欺
【裁判全文】
臺灣基隆地方法院刑事判決                                九十年度自字第六號
    自  訴  人  馥農企業股份有限公司
    自訴代理人  甲○○
    被      告  乙○○
                丁○○
右列被告因詐欺案件，經自訴人提起自訴，本院判決如左：
    主  文
乙○○、丁○○均無罪。
    理  由
一、自訴意旨略以：被告乙○○、丁○○係夫妻，在基隆市果菜市場共同經營水果批
    發生意，二人竟於倒閉之前共同起意詐取鉅額貨物以賤價變賣取得現款朋分花用
    ，而自八十九年三月三十日起至同年五月十日惡性倒閉止，由乙○○簽發基隆市
    第二信用合作社營業部之支票六紙，面額共計新台幣一百三十六萬六千二百元，
    共向自訴人詐騙價值達一百三十九萬六千七百八十元之進口高級水果，嗣乙○○
    、丁○○舉家逃匿，自訴人始知受騙，因認被告二人共同涉犯刑法第三百三十九
    條第一項之詐欺取財罪嫌。
二、按犯罪事實應依證據認定之，無證據不得推定其犯罪事實，刑事訴訟法第一百五
    十四條定有明文。次按事實之認定，應憑證據，如未能發現相當證據，或證據不
    足以證明，自不能以推測或擬制之方法，為裁判基礎；又認定不利於被告之事實
    ，須依積極證據，苟積極證據不足為不利於被告事實之認定時，即應為有利於被
    告之認定，更不必有何有利之證據（最高法院四十年台上字第八六號、三十年上
    字第八一六號判例參照）。再按刑法第三百三十九條第一項詐欺罪之成立，以意
    圖為自己或第三人不法所有，以詐術使人將本人或第三人之物交付為要件，所謂
    以詐術使人交付，必須被詐欺人因其詐術而陷於錯誤，若其所用方法，不能認為
    詐術，亦不致使人陷於錯誤，即不構成該罪（最高法院四十六年台上字第二六Ｏ
    號判例參照）。
三、訊據被告乙○○、丁○○，固坦承有向自訴人購買進口高級水果，尚欠貨款一百
    三十九萬六千七百八十元未付之事實不諱，惟均堅決否認有何詐欺犯行，並辯稱
    ：伊夫婦於果菜市場經營水果批發生意已長達十餘年，與自訴人生意往來亦長達
    數年，先前之交易均有正常付款，本次因遭客戶倒帳拖累而無法按時清償貨款，
    且因伊夫婦遭黑道恐嚇，始舉家逃匿，逃匿前亦不及處理向自訴人購買之水果，
    伊夫婦絕非故意詐騙自訴人等語。
四、經查：
  (一)被告辯稱渠等經營水果批發生意長達十餘年，與自訴人生意往來亦長達數年，先
    前交易均有正常付款之事實，亦為自訴代理人當庭所是認，自訴代理人陳稱：「
    （你們公司與被告何時有生意往來？）大約是四年前開始，都是批發水果，（本
    次）是欠（八十九年）三月三十日到五月十日的貨款，之前沒有欠。」、「（對
    於被告所述是因為遭到客戶退票才會造成週轉不靈有何意見？）被告客戶的退票
    資料我們不清楚，但是我想他們應該是週轉不靈才會欠貨款‧‧‧」等語（詳見
    本院九十年三月一日及四月二十六日訊問筆錄），堪信被告此部分辯解為真實。
  (二)被告辯稱渠夫婦經營水果批發生意，近年來屢遭客戶倒帳拖累，始無法按時支付
    自訴人貨款一節，業據被告提出基隆市第二信用合作社帳號O00-00-00000-0號存
    款帳戶自八十四年度起至八十九年度止所存入支票遭退票之存摺交易明細表一冊
    為證，該明細表所列載之支票退票金額高達上百萬元，且由該明細表所列載之收
    、付款資料亦可明顯看出被告二人歷年來確有密集之商業經營行為，並非臨時虛
    設商號詐購貨物變賣求現後始惡性倒閉，此外證人丙○○亦到庭具結證稱：伊係
    水果零售商，尚欠被告夫婦貨款約七、八萬元未付等語明確，堪信被告此部分辯
    解為真實。
  (三)自訴人雖指稱被告於倒閉前有異常大量進貨之行為，然自訴代理人於本院九十年
    三月一日庭訊時陳稱：「（以前往來之金額？）之前大約每個月七、八十萬元的
    交易。」等語，而揆諸本次被告積欠自訴人貨款一百三十九萬六千七百八十元，
    係自八十九年三月三十日起至同年五月十日止約一個半月之貨款總額，依被告與
    自訴人先前每個月約七、八十萬元之交易量計算，該筆欠款並無異常超額現象，
    自訴人此項指訴查無實證可佐，不足採信。
  (四)本院向基隆市第二信用合作社調閱被告乙○○所開設之帳號000-00-00000-0號支
    票存款帳戶退票紀錄發現：被告乙○○自八十二年六月一日開設該帳戶後迄八十
    八年十一月二十八日前，均無退票紀錄，八十八年十一月二十八日、同年十二月
    十三日各有一筆退票紀錄，其後至八十九年五月五日起始有密集退票紀錄，八十
    九年六月三十日經列為拒絕往來戶，有基隆市第二信用合作社九十年五月九日基
    二信社總字第一八五號函送之資料一份在卷可稽，足見被告乙○○先前之支票信
    用紀錄良好，其辯稱因歷年來累積遭客戶倒帳拖累始無法按時付款一節，堪可採
    信。
  (五)按債務人於債之關係成立後，如有未依債之本旨履行民事債務之情形，在一般社
    會經驗上可能之原因甚多，縱令是出於惡意不為履行，茍無足以證明其在債之關
    係發生時，自始即具有不法所有意圖之積極證據，亦僅能令負民事之遲延給付責
    任，依刑事訴訟法第一百五十四條之規定，尚不得據此債信違反之客觀事態，而
    推定債務人自始即有詐欺取財之犯意。本件被告因受客戶倒帳牽連，財務周轉不
    靈致無法兌現貨款支票，自訴人出售水果予被告，要非出於被告施用詐術所為，
    被告事後未能清償貨款，要屬民事債務問題。
五、綜上所述，本件既不能證明被告曾施行如何之欺罔手段，利用自訴人陷於錯誤而
    詐得貨款利益，自難僅因事後債務不履行之結果推測被告自始故意詐欺，被告所
    為，核與刑法詐欺罪之成立要件尚有未合，此外復查無其他積極證據足以證明被
    告有何詐欺犯行，自屬不能證明被告犯罪，爰為無罪判決之諭知。
據上論斷，應依刑事訴訟法第三百四十三條、第三百零一條第一項，判決如主文。
中      華      民      國    九十      年      七      月    二十三    日
                                    臺灣基隆地方法院刑事第三庭
                                                法  官  蔡佳玲
右正本證明與原本無異。
對於本件判決如有不服，應於收受送達後十日內，向本院提出上訴書狀，上訴於臺灣
高等法院，並按他造當事人之人數附具繕本。
                                                書記官  張堅國
中      華      民      國    九十      年      七      月    二十五    日


司法院資訊處製作；財團法人民間司法改革基金會備份。
